【裁判字號】    98,交聲,3921
【裁判日期】    981211
【裁判案由】    交管條例聲異
【裁判全文】
臺灣板橋地方法院交通事件裁定        98年度交聲字第3921號
原處分機關  交通部公路總局臺北區監理所板橋監理站
受處分人即
異  議  人  甲○○
上列異議人因不服交通部公路總局臺北區監理所板橋監理站於民
國98年9 月22日所為板監裁字第裁41-CP0000000號違反道路交通
管理事件裁決書所為處分，經聲明異議，本院裁定如下：
    主  文
異議駁回。
    理  由
一、按受處分人，不服第8 條主管機關所為之處罰，得於接到裁
    決書之翌日起20日內，向管轄地方法院聲明異議；聲明異議
    應以司法狀紙，敘述異議之理由，提出於原處分機關為之，
    道路交通管理處罰條例第87條第1 項及道路交通案件處理辦
    法第12條前段分別定有明文；又交通法庭認聲明異議不合法
    律上之程式或其異議權已經喪失者，應以裁定駁回之，但其
    不合法律上之程式可補正者，應先定期命為補正，逾期不補
    正者，即予駁回，道路交通案件處理辦法第18條亦有明文，
    是得向法院就主管機關所為違反道路交通管理處罰條例處罰
    之裁決聲明異議者，限於該裁決之對象即受處分人本人，倘
    非受處分人本人，自不得對該裁決聲明異議。
二、又按處理違反道路交通管理事件，有關文書送達之程序，依
    行政程序法之規定，違反道路交通管理事件統一裁罰基準及
    處理細則第5 條定有明文。復送達，於應受送達人之住居所
    、事務所或營業所為之；送達由郵政機關送達者，以一般郵
    遞方式為之，以郵務人員為送達人，並準用依民事訴訟法施
    行法第3 條訂定之郵政機關送達訴訟文書實施辦法；而參照
    行政程序法第73條第1 項補充送達規定：「於應送達處所不
    獲會晤應受送達人時，得將文書付與有辨別事理能力之同居
    人、受雇人或應送達處所之接收郵件人員。」。另按依道路
    交通管理處罰條例第87條規定向管轄法院聲明異議之期間，
    自裁決送達之翌日起算，並得依法扣除在途期間及聲請回復
    原狀，道路交通案件處理辦法第12條定有明文。而道路交通
    案件處理辦法第12條規定交通案件聲明異議有關在途期間之
    扣除，如受處分人非居住於處罰機關所在之鄉、鎮、市（包
    括縣轄市、省轄市及院轄市）者，但居住於受理聲明異議案
    件法院之管轄區域，得依法院訴訟當事人在途期間標準第2
    條第1 款中之地方法院在途期間欄所載日數扣除其在途期間
    。
三、經查：本件異議人即受處分人甲○○所有車牌號碼BAR-703
    號重型機車，於民國97年10月16日9 時29分許，在臺北縣板
    橋市○○路與北門街口，因「不依規定駛入來車道」之違規
    事實，經原處分機關依道路交通管理處罰條例第45條第3 款
    及第63條第1 項第1 款之規定，於98年9 月22日裁處異議人
    罰鍰新臺幣（下同）1,800 元，並記違規點數1 點，且該違
    反道路交通管理事件裁決書（下稱裁決書）已經原處分機關
    交付郵務機關向異議人住所地即「臺北縣板橋市○○街331
    巷57弄11號之2 」為送達，由具有辨別事理能力並得受領該
    裁決文書之同居人即異議人之父呂秋爐收受，於98年9 月25
    日合法送達之事實，有裁決書及交通部公路總局臺北區監理
    所板橋監理站送達證書各1 份在卷可稽，又原處分機關係位
    於臺北縣中和市○○路○ 段116 號，而本件異議人於上開裁
    決書送達時之住所係位於臺北縣板橋市○○街331 巷57弄11
    號之2 ，核與原處分機關所在地並非屬在一個縣轄市，惟異
    議人仍居住於受理本件聲明異議案之本院管轄區域內，依司
    法院所發布之「法院訴訟當事人在途期間標準」第4 條第1
    款第2 目、第2 條第1 款等規定，異議人提出聲明異議，其
    在途期間予以扣除2 日，故本件聲明異議期間，應自裁決書
    送達日即98年9 月25日之翌日起算20日，並扣除在途期間2
    日後，原應至98年10月17日即已屆滿，因該日為星期六，依
    道路交通管理處罰條例第89條前段準用刑事訴訟法第65條再
    準用民法第122 條之規定，以次上班日即98年10月19日為異
    議期間之末日，惟異議人遲至98年10月27日始具狀聲明異議
    ，此有蓋有原處分機關收文章之聲明異議狀乙份附卷可按，
    是以異議人聲明異議之時間自其收受裁決書之翌日起算，已
    逾前述聲明異議之法定不變期間，則揆諸首揭規定，其異議
    不合法律上之程式且無從補正，自應將其異議駁回。另查，
    異議人之父呂秋爐固於98年9 月25日，向原處分機關提出「
    交通部公路總局臺北區監理所板橋監理站違規案件陳述書」
    1 紙，敘明於收受上揭裁決書前，未收受接獲舉發通知單，
    故不服原裁決云云，雖可認實質上係欲向本院提出聲明異議
    ，然本件道路交通管理事件裁決書之處分對象為甲○○，自
    應由甲○○本人於收受裁決書之翌日起20日內，敘明異議理
    由向本院聲明異議，惟上揭陳述書，係由非原處分機關裁罰
    之受處分人之呂秋爐具狀提出，揆諸前揭說明，其上揭聲明
    異議亦不合法律上程式，自應將其異議予以駁回。
四、據上論斷，應依道路交通案件處理辦法第18條，裁定如主文
    。
中    華    民    國    98    年    12    月    11    日
                        交通法庭  法  官  俞秀美
以上正本證明與原本無異。
如對本裁定不服，應於送達後 5日內，向本院提出抗告狀（應抄
附繕本）。
                                  書記官  謝怡貞
中    華    民    國    98    年    12    月    11    日


司法院資訊處製作；財團法人民間司法改革基金會備份。
